臺灣高等法院臺南分院民事判決　九十年度上字第二九八號　ｅ
　　　上　訴　人　甲　○　○
　　　被　上訴人　協　益建設有限公司
　　　法定代理人　丙　○　○
　　　訴訟代理人　乙　○　○
右當事人間請求返還買賣價金事件，上訴人對於中華民國九十年九月二十六日臺灣臺
南地方法院八十九年度訴字第二五二八號第一審判決提起上訴，本院判決如左：
　　　主　　　文
原判決關於駁回上訴人後開第二項之訴部分，及訴訟費用之裁判廢棄。
被上訴人應給付上訴人新台幣陸拾捌萬元，及自八十九年九月一日起至清償日止，按
週年利率百分之五計算之利息。
其餘上訴駁回。
第一、二審訴訟費用由被上訴人負擔二分之一，餘由上訴人負擔。
　　　事　　　實
甲、上訴人方面：
一、聲明：求為判決：(一)原判決廢棄。(二)被上訴人應給付上訴人新台幣壹佰參拾陸萬
    元，及自支付命令送達之翌日起至清償日止按週年利率百分之五計算之利息。(三)
    第一、二審訴訟費用均由被上訴人負擔。
二、陳述：除與原判決記載相同者，予以引用外，補稱：
（一）本件依上訴人所知，被上訴人所興建之「協益經典」一案，依原建築之設計圖
      ，其筏式基礎ＲＣ、土箱樑ＲＣ、地下室二樓外牆部份，均應澆置強度為三千
      ＰＳＩ之混凝土，被上訴人於九十年二月七日原審審理時亦自承設計圖係要設
      計使用三千ＰＳＩ之混凝土，但被上訴人於當時係澆置二千五百ＰＳＩ之混凝
      土，不符合原來之設計規範，對建築之基礎結構顯有影響，聲請向台南縣政府
      函查，在上開部位，以二千五百ＰＳＩ之混凝土代替三千ＰＳＩ之混凝土，於
      建築結構設計上是否有結構不足且不符合建築技術規則之情形。
（二）又上訴人係於八十八年十一月二十四日知悉上開情事，並以存證信函催告被上
      訴人改善，但被上訴人未予改善，屢經協調均無結果，上訴人曾以口頭告知解
      除契約，並於八十九年五月十六日，依書面以被上訴人片面終止混凝土交易契
      約及房屋有重大瑕疵而終止買賣契約，有存證信函可按，故被上訴人所稱上訴
      人係知悉後一年餘始主張解除契約與事實並不相符。且本件之瑕疵係被上訴人
      所明知，又本件之系爭房屋並未交付，而民法第三百六十五條第一項之解除契
      約之除斥期間係自交付時起算，本件系爭房屋既未交付，解除契約之除斥期間
      自未開始起算，況本件之瑕疵係被上訴人（即出賣人）明知而不告知此一瑕疵
      ，上訴人之解除契約權，自不受除斥期間之限制。
（三）本件上訴人請求返還繳付之價金，係以兩造建物買賣契約因被上訴人片面終止
      混凝土買賣契約，因房屋買賣契約與混凝土買賣契約乃係具有相互依存之聯立
      結合關係，故本件房屋買賣契約亦歸於消滅，且系爭建物因使用之混凝土強度
      不足，其建物有重大瑕疵，故依法解除買賣契約，請求返還已繳付之價金，前
      者係依民法第一百七十九條為請求，後者係依二百五十九條為請求，上訴人於
      八十九年五月十六日寄送與被上訴人之告知解約並請求返還價金之存證信函中
      ，即已明確表明上開意旨，於原審時上訴人雖未具體指出請求之法律上依據，
      但均已提出上開請求返還之事實主張，並為原審斟酌審理，故本件上訴人於鈞
      院所提出之上開主張，應無訴之追加之問題。
（四）本件原判決駁回上訴人之請求，係以上訴人雖主張所以購買系爭房屋，係因被
      上訴人之系爭「協益經典」房屋建案，要向港富實業有限公司購買全部建案之
      混凝土，故乃以此為條件，要求港富公司購買一戶建物作為訂購混凝土之條件
      ，但上訴人對於此點未能提出證明，故不予採信。但查本件上訴人具名向被上
      訴人購買系爭房地，係由證人丁○○與被上訴人公司負責洽談，當時即係因被
      上訴人公司擬向港富公司購買全部建築之混凝土，故要求港富公司要購買一戶
      房屋，港富公司亦以被上訴人要向其購買全部建築工地之混凝為條件，始同意
      向被上訴人購買系爭建物，並由上訴人（為丁○○之兄）具名與被上訴人訂約
      ，此業據丁○○於鈞院九十一年三月十一日準備程序中證述在卷，故本件建物
      之買賣契約與混凝土買賣契約，顯係彼此具有相互依存之結合關係，具有契約
      聯立之性質，相互共存共滅，而本件混凝土買賣契約既已因被上訴人之片面終
      止而未能履行，系爭建物之買賣契約即當然失其效力。
（五）被上訴人雖否認上訴人之上開主張，但查：本件房屋之買賣均係由上訴人之弟
      即經營港富公司之丁○○所洽談，當時確係因被上訴人公司向港富公司購買該
      建築案所需之混凝土，故乃要求訂購一戶，並以之做為購買混凝土之條件，且
      前期之工程款五十八萬五千元均係由混凝土款中扣除，亦有被上訴人所不爭執
      之被上訴人通知上訴人之便箋及繳款通知單影本可按，可見系爭建物之買賣確
      與混凝土之買賣相互依存，否則何以上訴人購屋之混凝土會由港富公司出售混
      凝土之價款中予以扣除。但被上訴人於八十七年五月以後，竟片面終止混凝土
      之採購約定，並假借理由拒絕給付混凝土價款新台幣一百三十四萬八千六百二
      十二元，造成港富公司之重大損失，經港富公司採取法律途逕訴請給付，該案
      分別經臺南地方法院於八十八年九月二十一日以八十八年度訴字第二九三號判
      決，鈞院於八十九年三月十四日以八十八年度上字第四七一號判決港富公司全
      部勝訴確定，港富公司始透過強制執行之方式取得貨款，被上訴人既片面無故
      違反約定而終止混凝土買賣契約，系爭房屋買賣契約自因訂約之交換結合條件
      已不存在而當然解除，上訴人自有請求返還價金之權利。
（六）雖被上訴人又以港富建設之負責人係戊○○，並非係丁○○，故如何能以丁○
      ○之證詞證明兩造有上開之合意，但查，港富公司之負責人固係己○○，但實
      際營運之負責人則為經理丁○○，此部分於上開所提出之混凝土價金訴訟中，
      被上訴人亦指稱丁○○係港富公司經理，負責混凝土之出貨，被上訴人此一抗
      辯顯無理由。
（七）退一步言，本件如認上訴人並未能證明上開所主張事實之存在，亦請鈞院斟酌
      ，本件買賣契約亦經被上訴人予以解除，雖被上訴人主張依買賣契約第二十二
      條，沒收上訴人已繳之全部款項做為違約金，但查：上訴人已繳納所有之自
      備款一百三十六萬元，僅係未辦理房屋貸款二百零八萬元而已，實係因雙方確
      存有糾紛故影響上訴人辦理貸款之意願，上訴人並非係故意違約。於被上訴
      人片面終止混凝土之採購後，使房屋買賣亦受影響，上訴人本即不願繼續交付
      價款，但被上訴人則一再以不交付款項將解約沒收價金為由，要求上訴人繳納
      款項，當時因請求混凝土價款之訴訟尚未確定，心中擔心如又遭沒收價金損失
      更大，故乃暫予繳納，並希能與被上訴人協商解決之道，故於被上訴人於八十
      八年二月六日主張解約後，又給付被上訴人七十二萬五千元之價款，但被上訴
      人卻又主張要沒收全部價金，顯失公平。又本件契約所定之違約金應係具有損
      害賠償總額之性質，由於上訴人在工程期間，業已繳付所有之自備款，僅係未
      辦理最後之房屋貸款，故被上訴人之損失應屬有限，況本件買賣所以發生爭執
      ，確與被上訴人片面解除混凝土買賣契約且不給付貨款及混凝土澆置強度不足
      有所關連，被上訴人沒收全部已付之價金顯亦有所不公平，故請斟酌民法第二
      百五十二條之規定，審酌減少上開之違約金，以符公允。
三、證據：除援用第一審所提證據外，補提協益建設有限公司便箋、付款明細、臺灣
    臺南地方法院八十八年度訴字第二九三號判決、本院八十八年度上字第四七一號
    判決及存證信函二份（均影本）等件為證，並聲請訊問證人丁○○、庚○○。
乙、被上訴人方面：
一、聲明：求為判決：（一）駁回上訴人之上訴。（二）第一、二審訴訟費用由上訴
    人負擔。
二、陳述：除與原判決記載相同者，予以引用外，補稱：
（一）上訴人主張：其於八十七年三月二日與被上訴人簽訂土地房屋預定買賣合約書
      ，以總價二百九十八萬元向被上訴人購買系爭房地，上訴人並已依約繳納價金
      一百三十六萬元等情，業據其提出土地房屋預定買賣合約書及統一發票為證，
      且為被上訴人所不爭執，自堪信為真實。茲因本件上訴人主張其請求權依據係
      依解除契約之法律關係，請求被上訴人回復原狀返還其所交付之前開價金，是
      本件所應審究者即應在於上訴人是否已合法解除契約而得主張解除契約之法律
      效果？經查：
  １、上訴人主張其係因被上訴人向港富實業有限公司訂購混凝土才向被上訴人購買
      系爭房地之事實縱然屬實，惟上訴人並未提出任何證據證明兩造間之系爭房地
      買賣契約，與被上訴人向港富公司間之混凝土買賣關係有何條件關係存在，自
      無從以被上訴人嗣後未繼續向港富公司購買混凝土，而主張解除兩造間之買賣
      契約，是上訴人以上開事由主張得解除買賣契約，自屬無據。
  ２、次按當事人主張有利於己之事實者，就其事實有舉證之責任，民事訴訟法第二
      百七十七條亦定有明文。本件上訴人主張因房屋有未依原設計混凝土強度之標
      準澆置混凝土之情事，已嚴重影響房屋結構安全，該房屋顯有重大瑕疵云云，
      被上訴人否認之，依上開舉證責任原則，自應由上訴人先舉證證明房屋結構安
      全有嚴重之瑕疵，上訴人所提出之台灣高等法院台南分院八十九年度議字第九
      五六號處分書一紙，固足以證明系爭房屋有使用二千ＰＳＩ混凝土，未全部使
      用三千ＰＳＩ混凝土之事實，惟查兩造買賣契約並未明文約定，混凝土均必須
      使用三千ＰＳＩ，自難認被上訴人有為特別之擔保，再者依該處分書所載內容
      觀之：二千ＰＳＩ之混凝土僅係使用於地下二樓基礎ＰＣ打底及筏基水箱（低
      層區），該使用方式會如何影響房屋結構之安全，亦未據上訴人舉證，自難以
      房屋有使用二千ＰＳＩ之混凝土即認系爭房屋存有滅失或減少其價值之瑕疵，
      或減少其通常效用，或契約預定效用之瑕疵。此外上訴人並未再提出其他證據
      供法院審酌，且自承並未有其他客戶陳稱該批房屋有何問題存在，上訴人既未
      能證明系爭房屋有物之瑕疵存在，則自未能取得單方之解除權，是上訴人據此
      為由向被上訴人主張解除契約，即屬無據而不生效力。
（二）本件係上訴人違約在先，未依買賣契約書之約定按期繳納價金，經被上訴人於
      八十八年二月六日委請陳宏義律師發函催告上訴人應於文到七日內繳款，並表
      示逾期將依約沒收價款並解除契約，惟上訴人仍未繳款，經被上訴人於八十八
      年十月間催告上訴人辦理貸款，亦未辦理，再經被上訴人於九十年一月五日函
      催上訴人辦理，惟上訴人仍未辦理，因而被上訴人依約予以解除買賣契約，並
      沒收上訴人先前所交付之價金作為違約金，並無不合。
（三）又就證人丁○○之證詞，更足證斷非上訴人所言當時係因被上訴人須向港富實
      業有限公司購買「全部」建案之混凝土。退萬步言，縱有如上訴人所言被上訴
      人向港富公司購買混凝土為交易條件，惟斷非「全部」建案之混凝土為交易條
      件，僅係商場上互相捧場買賣之情誼，而被上訴人亦確有向港富公司購買數百
      萬元之混凝土，被上訴人業已償還該價金，則港富公司及上訴人均因此已獲利
      甚豐，被上訴人縱有嗣後因故未再向港富公司購買混凝土，何來造成港富公司
      之「重大」損失可言。上訴人主張本件混凝土買賣契約（查實際上兩造並未真
      正訂立），既已因被上訴人片面終止而未能履行，系爭建物之買賣契約即當然
      失其效力，自屬無據。
三、證據：除援用第一審所提證據外，補提預伴混凝土買賣合約書影本乙份為證，並
    聲請訊問證人辛○○。
丙、本院依職權向臺灣臺南地方法院檢察署調閱八十九年度偵字第六五六六號偵審卷
    宗。
    　理      由
一、本件上訴人起訴主張：被上訴人公司向訴外人港富實業有限公司訂購混凝土，並
    要求港富實業有限公司須向被上訴人購買其所興建之「協益經典」房屋一戶，作
    為購買混凝土之條件，故即由上訴人具名向被上訴人購買「協益經典」編號Ｃ２
    棟第八樓第一戶房屋一間，上訴人並按期繳交期款，總計已繳納價金共新台幣（
    下同）一百三十六萬元。詎被上訴人竟無故終止上開混凝土交易，並拒不支付混
    凝土價款，且就上開房屋應澆置之混凝土強度亦未依原設計標準澆置，已嚴重影
    響房屋結構安全，該房屋顯有重大瑕疵，上訴人乃於民國八十九年五月十六日以
    台南郵局第一六０四號存證信函向被上訴人為解除買賣契約之意思表示，是依民
    法第二百五十九條之規定，被告應將上訴人所繳納之價款一百三十六萬元返還上
    訴人，惟上訴人置之不理，為此提起本訴。並聲明請求判決：被上訴人應給付上
    訴人一百三十六萬元，及自支付命令送達翌日起至清償日止，按週年利率百分之
    五計算之利息。
二、被上訴人則以：上訴人確有向被上訴人承購「協益經典」之編號Ｃ２房地，即門
    牌號碼台南縣善化鎮○○路二十五號八樓及其基地持分部分以及位於同址地下室
    一樓之編號３停車位一個，並訂有買賣契約書，依契約書之約定，上訴人應按期
    繳納房屋價金，惟上訴人卻未按期繳納價金，僅繳交一百三十六萬元價金後即未
    再依約繳納，八十八年二月六日被上訴人曾委請陳宏義律師發函催告上訴人應於
    文到七日內繳款，並表示逾期將依約沒收價款並解除契約，惟被上訴人仍未繳款
    ，買賣契約已經被上訴人合法解除，依約上訴人所繳納之價金應由被上訴人沒收
    作為違約金，被上訴人自無返還義務。又上訴人購買前開房地或因港富實業有限
    公司與被上訴人有生意往來，為照顧客戶且基於彼此情誼而購買，惟上訴人與被
    上訴人所簽立之房地買賣契約與被上訴人向港富購買混凝土間並無互為原因或對
    價之條件關係，是被上訴人與港富實業有限公司終止混凝土供應買賣契約，對兩
    造間之買賣契約並無影響，且被上訴人亦非無故終止混凝土供應契約，係因港富
    公司涉嫌與被上訴人公司之工地主任庚○○勾結將混凝土數量以多報少，使被上
    訴人無法信任而終止契約。本件系爭房屋並無上訴人所主張之混凝土有瑕疵已嚴
    重影響房屋結構安全之問題，房屋並無瑕疵且已於八十八年十月四日經台南縣政
    府檢驗核發使用執照，上訴人主張解除合約，並無理由，反係上訴人未按期繳納
    房屋價金，且未依約辦理貸款，經被上訴人於八十八年十月間催告上訴人辦理貸
    款，原告仍拒不辦理，則原應以貸款繳納之價金有二百零八萬元，依約應於被上
    訴人通知起七日內以現金付清，被上訴人已於九十年一月五日再函催上訴人辦理
    ，惟上訴人仍未辦理，被上訴人自亦得解除買賣契約並沒收以繳納之房屋價金作
    為違約金等語，資為抗辯。
三、查上訴人於八十七年三月二日與被上訴人簽訂土地房屋預定買賣合約書，以總價
    二百九十八萬元向被上訴人購買系爭房地，上訴人並已依約繳納價金一百三十六
    萬元等情，業據其提出土地房屋預定買賣合約書及統一發票為證，且為被上訴人
    所不爭執，自堪信為真實。但上訴人依約繳納一百三十六萬元後即未再繳納價金
    ，亦未辦理貸款。且上訴人曾於八十九年五月十六日以台南郵局第一六０四號存
    證信函向被上訴人表示解除買賣契約。而被上訴人曾委請陳宏義律師於八十八年
    二月六日以台南南小北郵局第四三號存證信函催告上訴人應於文到七日內繳款，
    逾期將依約沒收所繳價款，並解除買賣契約；復於九十年一月五日以高雄郵局第
    八四號存證信函催告上訴人應於七日內至上訴人公司辦理貸款，否則應以現金一
    次付清尾款，逾期將依約沒收價款，並解除買賣契約等語，該存證信函於九十年
    一月五日送達上訴人，是為兩造並不爭執之事實。經查本件上訴人於原審起訴時
    ，主張其請求權之依據係依解除契約之法律關係，請求被上訴人回復原狀返還其
    所交付之前開價金，嗣於本院審理中，上訴人另主張其請求返還繳付之價金，係
    以兩造建物買賣契約因被上訴人片面終止混凝土買賣契約，因房屋買賣契約與混
    凝土買賣契約乃係具有相互依存之聯立結合關係，故本件房屋買賣契約亦歸於消
    滅，而依民法第一百七十九條為請求等語，顯係訴之追加，因其請求之基礎事實
    同一，自應予准許。但依不當得利之法則請求返還價金，應以無法律上之原因而
    受利益，致他人受有損害為其要件，查本件被上訴人之所以沒收上訴人所繳納之
    房屋價金，乃依據雙方簽訂之土地房屋預定買賣合約書，因上訴人之違約而然，
    非無法律上之正當原因，上訴人謂為不當得利，請求返還為無理由。則本件所爭
    執之處，應在於：上訴人是否已合法解除契約而得主張解除契約之法律效果？
四、經查：
（一）上訴人主張其係因被上訴人向港富實業有限公司訂購混凝土，才向被上訴人購
      買系爭房地之事實縱然屬實，惟上訴人並未提出任何證據證明兩造間之系爭房
      地買賣契約與被上訴人向港富公司間之混凝土買賣有何條件關係存在，自無從
      以被上訴人嗣後未繼續向港富公司購買混凝土主張解除兩造間之買賣契約，雖
      上訴人於本院審理中聲請證人丁○○作證，並提出被上訴人通知上訴人繳款之
      便箋為據。證人丁○○證述：「（協益建議公司向你買混泥土）是的，我哥哥
      向協益建設公司買房子。建設公司說要我們買一間房子，他們向我們買混泥土
      ，後來我哥哥說他沒有按圖施工工‧‧‧」等語。（詳九十一年三月十一日詢
      問筆錄）。惟證人丁○○係上訴人甲○○之弟弟，其證言自屬偏頗上訴人，自
      不可採。另查：被上訴人與港富公司間之預伴混凝土買賣合約書載明：乙方港
      富實業有限公司負責人戊○○而非丁○○，均無記載上訴人因被上訴人向港富
      公司訂購混凝土才向被上訴人購買系爭房地之約定，系爭房地買賣合約書亦同
      ，各有該買賣合約書在卷可稽。又觀被上訴人通知上訴人繳款之便箋內容，亦
      只能證明被上訴人與港富實業有限公司間有業務往來，而上訴人應繳之工程款
      先由港富實業有限公司請款金額中扣抵而已，然此情況或係為兩造及港富公司
      三方面付款之便宜設施，雙方買賣契約書上既無明文記載，復未於約定條款中
      記明，自無法以此為證據，證明兩造間之系爭房地買賣契約與被上訴人向港富
      公司間之混凝土買賣關係間，有何條件關係存在，自無從以被上訴人嗣後未繼
      續向港富公司購買混凝土，而主張解除兩造間之買賣契約，是上訴人以上開事
      由主張得解除買賣契約，自屬無據。
（二）按物之出賣人，對於買受人應擔保其物依民法第三百七十三條之規定危險移轉
      於買受人時，無滅失或減少其價值之瑕疵，亦無滅失或減少其通常效用，或契
      約預定效用之瑕疵，但減少之程度無關重要者，不得視為瑕疵；買賣因物有瑕
      疵，而出賣人依前五條之規定，應負擔保之責者，買受人得解除其契約或請求
      減少其價金，但依情形，解除契約顯失公平者，買受人僅得請求減少價金，民
      法第三百五十四條第一項、第三百五十九條分別定有明文。是依上開條文規定
      可知，買受人主張物之瑕疵擔保責任解除買賣契約之要件有二：必須物確有瑕
      疵存在，以瑕疵重大解除契約，非顯失公平，二者皆具備，買受人始得主張解
      除契約。又所謂物之瑕疵擔保係指存在於物之缺點而言，須依通常交易觀念，
      或依當事人之決定，認為物應具備之價值、效用或品質而不具備者，始為物有
      瑕疵。次按當事人主張有利於己之事實者，就其事實有舉證之責任，民事訴訟
      法第二百七十七條亦定有明文。本件上訴人主張因房屋有未依原設計混凝土強
      度之標準澆置混凝土之情事，已嚴重影響房屋結構安全，該房屋顯有重大瑕疵
      云云，既為被上訴人所否認，依上開舉證責任原則，自應由上訴人先舉證證明
      房屋結構安全有嚴重之瑕疵，上訴人所提出之臺灣高等法院臺南分院檢察署八
      十九年度議字第九五六號處分書一紙，固足以證明系爭房屋有使用二千ＰＳＩ
      混凝土，未全部使用三千ＰＳＩ混凝土之事實，惟查兩造買賣契約並未明文約
      定，混凝土均必須使用三千ＰＳＩ，自難認上訴人有為特別之擔保，再者依該
      處分書所載內容觀之：二千ＰＳＩ之混凝土僅係使用於地下二樓基礎ＰＣ打底
      及筏基水箱（低層區），該使用方式會如何影響房屋結構之安全，亦未據上訴
      人舉證，自難以房屋有使用二千ＰＳＩ之混凝土即認系爭房屋存有滅失或減少
      其價值之瑕疵，或減少其通常效用，或契約預定效用之瑕疵，此外上訴人並未
      再提出其他證據供本院審酌，且自承並未有其他客戶陳稱該批房屋有何問題存
      在，上訴人既未能證明系爭房屋有物之瑕疵存在，則自未能取得單方之解除權
      ，是上訴人據此為由向被上訴人主張解除契約，即屬無據而不生效力。
（三）再按當事人得約定債務人於債務不履行時，應支付違約金；違約金，除當事人
      另有訂定外，視為因不履行而生損害之賠償總額；其約定如債務人不於適當時
      期或不依適當方法履行債務時，即須支付違約金者，債權人除得請求履行債務
      外，違約金視為因不於適當時期或不依適當方法履行債務所生損害之賠償總額
      ，民法第二百五十條定有明文。又債務已為一部履行者，法院得比照債權人因
      一部履行所受之利益，減少違約金；約定之違約金額過高者，法院得酌減至相
      當之數額，民法第二百五十一條、第二百五十二條定有明文。又按當事人約定
      契約不履行之違約金過高者，法院固得依民法第二百五十二條以職權減至相當
      之數額，惟是否相當，仍須依一般客觀事實、社會經濟狀況及當事人所受損害
      情形，以為酌定標準，而債務已為一部履行者，亦得比照債權人所受利益減少
      其數額；約定之違約金是否過高，應就債務人若能如期履行債務時，債權人可
      得享受一切利益為衡量之標準，而非以僅約定一日之違約金額若干為衡量之標
      準；且違約金之約定是否過高，應依違約金係屬於懲罰之性質或屬於損害賠償
      約定之性質而有不同。若屬前者，應依一般客觀事實、社會經濟狀況及當事人
      所受損害情形，以為酌定標準；若為後者，則應依當事人實際上所受損失為標
      準，酌予核減。（最高法院四十九年台上字第八○七號、五十一年台上字第十
      九號、七十九年度台上字第一九一五號判例意旨參照）。
（四）經查本件被上訴人係依據雙方訂定之「土地房屋預定買賣合約書」第二十二條
      所約定：「買方（即上訴人）違約時，賣方（即被上訴人）得進行解除本約，
      並沒收買方已繳全部款項作為違約金‧‧‧」（見原審卷第十七頁）。因上訴
      人違約，被上訴人解除買賣契約後，並沒收上訴人所繳之全部款項一百三十六
      萬元，固非無理由。惟查，上訴人本已繳清全部自備款，僅未辦理銀行貸款二
      百零八萬元而已，其所以事後違約不辦理貸款或繳清尾款，乃因被上訴人不繼
      續向港富公司購買混凝土引起糾紛，顯非全然無因，加之目前房地產價格貶值
      不少，賣者有利，買者不利，衡量得失，及參酌一般客觀事實、社會經濟狀況
      及當事人所受損害情形，本院認為雙方約定之違約金顯然過高，爰依民法第二
      百五十二條之規定及參照上開判例意旨，應酌予核減上開之違約金二分之一即
      六十八萬元較為公允。
五、綜上所述：本件上訴人主張依其解除買賣契約之法律關係，所請求被上訴人應返
    還其所交付之價款一百三十六萬元，及自支付命令送達翌日起至清償日止，按週
    年利率百分之五計算之利息中，於六十八萬元及自八十九年九月一日起算之法定
    遲延利息部分，為有理由，應予准許。逾此部分所為請求，為無理由，應予駁回
    。原審就上開應准許部分，為上訴人敗訴之判決，尚有未洽，上訴意旨求予廢棄
    改判，為有理由，爰由本院予以廢棄改判如主文第二項所示。至於上訴人之請求
    不應准許部分，原判決為上訴人敗訴之判決，經核於法並無不合，上訴意旨求予
    廢棄改判，為無理由，應予駁回。
六、本件事証已明確，兩造其餘攻擊、防禦方法及舉証，因與本判決判斷結果，不生
    影響，爰未逐一論述，併此敘明。
七、據上論結，本件上訴為一部有理由，一部無理由，依民事訴訟法第四百五十條、
    第四百四十九條第一項、第七十九條但書，判決如主文。
中　　　華　　　民　　　國　　九十一　　年　　　八　　　月　　　二十　　日
　　　　　　　　　　　　　　　　　　臺灣高等法院臺南分院民事第四庭
~B1審判長法官　徐　　財　　福
~B2　　　法官　曾　　平　　杉
~B3　　　法官　袁　　靜　　文
右為正本係照原本作成。
不得上訴。
中　　　華　　　民　　　國　　九十一　　年　　　八　　　月　　　二十一　日
　　　　　　　　　　　　　　　　　　　　法院書記官　董　　挹　　棻
